【裁判字號】    89,易,1573
【裁判日期】    890731
【裁判案由】    違反動產擔保交易法
【裁判全文】
臺灣高雄地方法院刑事判決                        八十九年度易字第一五七三號
    公  訴  人  臺灣高雄地方法院檢察署檢察官
    被      告  乙○○
右列被告因違反動產擔保交易法案件，經檢察官提起公訴（八十九年度偵字第一三五
號），本院判決如左：
    主  文
乙○○動產擔保交易之債務人，意圖不法之利益，將標的物遷移，致生損害於債權人
，處有期徒刑貳月，如易科罰金，以參佰元折算壹日，緩刑參年。
    理  由
一、乙○○於民國八十七年十一月二十三日，以其所有車號Ｊ４─九八五七號自用小
    客車，向美商花旗銀行股份有限公司台南分公司（下簡稱花旗銀行）貸款新台幣
    （下同）四十八萬元，並以上開車輛設定動產擔保抵押予花旗銀行，為動產擔保
    交易之債務人。約定分四十八期攤還本息，每月一期，每期繳納一萬四千一百元
    ，標的物存放地點為高雄市鼓山區○○○路一九九０巷十五弄十四號，非經花旗
    銀行書面同意並辦理動產抵押變更登記，不得任意變更車輛所在。詎其竟於取得
    貸款後僅支付九期分期款，自八十八年九月十九日起即未再繳款，且避不見面，
    並意圖為自己不法之利益，將該標的物遷移，致花旗銀行無法占有取回上開車輛
    受償，足生損害於債權人花旗銀行。
二、案經花旗銀行訴請台灣高雄地方法院檢察署檢察官偵查起訴。
    理  由
一、訊據被告對於右揭以上開車輛設定動產擔保抵押，向告訴人花旗銀行貸款四十八
    萬元一情固不諱言，惟矢口否認有何違反動產擔保交易法之犯行，辯稱：上開車
    輛係伊太太在使用，未繳款後有與花旗銀行連絡，車子亦通知花旗銀行取回拍賣
    ，並無不法利益之意圖云云。惟查：被告以上開車輛設定動產擔保抵押，向告訴
    人花旗銀行貸款四十八萬元，僅繳納九期分期款，之後分期款即未再續繳，告訴
    人乃至約定停放處找尋，但遍尋不到，且亦聯絡不到被告，事後車輛係透過協尋
    公司於八十九年二月二十六日在永和市尋獲，不是被告主動告知車輛去處等情，
    已據告訴代理人甲○○到庭指訴綦詳，並有貸款及車輛動產抵押契約一紙附卷可
    佐。被告空言辯稱：無力繳款後有主動與告訴人聯絡，且通知告訴人公司領回擔
    保車輛云云，自不足取。被告將動產抵押標的遷移他處，未主動告知告訴人公司
    ，因而致告訴人追索無著，無法即時依動產擔保交易法之相關規定取回系爭車輛
    受償，自生損害於告訴人。再被告僅繳納九期分期款，之後即未再續繳，且避不
    見面，並將標的物遷移他處，足證其有不法利益之意圖甚明。雖其事後已與告訴
    人達成和解，然此亦無礙被告動產擔保交易法犯行之成立。綜上，事證明確，被
    告犯行洵堪認定。
二、核被告所為，係犯動產擔保交易法第三十八條之罪。爰審酌被告素行尚佳，此次
    因一時失慮，致有本件犯行，犯後態度良好，並已與告訴人達成和解，有和解書
    一紙在卷足憑等一切情狀，量處如主文所示之刑，併諭知易科罰金之折算標準，
    以資懲儆。又被告前未曾受有期徒刑以上刑之宣告，有臺灣高等法院被告全國前
    案紀錄表附卷可資佐證，渠因一時思慮未週，致觸犯本案犯行，經本件罪刑之宣
    告後，當能知所警惕，而無再犯之虞，本院認前開對渠宣告之刑以暫不執行為當
    ，爰諭知緩刑參年，以啟自新。
據上論斷，應依刑事訴訟法第二百九十九條第一項前段，動產擔保交易法第三十八條
、刑法第十一條前段、第四十一條、第七十四條第一款、罰金罰緩提高標準條例第一
條前段、第二條，判決如主文。
本案經檢察官呂幸玲到庭執行職務。
中    華    民    國    八十九    年      七      月      三十一      日
                                  臺灣高雄地方法院刑事第六庭
                                      法  官    趙家光
右正本證明與原本無異。
如不服本判決，應於判決送達後十日內，向本院提出上訴狀。
                                      書記官    董明惠
中    華    民    國    八十九    年      七      月      三十一      日
動產擔保交易法第三十八條：
動產擔保交易之債務人，意圖不法之利益，將標的物遷移、出賣、出質、移轉、抵押
或為其他處分，致生損害於債權人者，處三年以下有期徒刑、拘役或科或併科六千元
以下之罰金。


司法院資訊處製作；財團法人民間司法改革基金會備份。
